臺北高等行政法院裁定
　　　　　　　　　　　　　　　　　　 96年度訴字第01158號
原　　　告　甲○○
被　　　告　臺北市古亭地政事務所
代　表　人　乙○○主任）住同.
上列當事人間因有關土地登記事務事件，原告對被告民國96年01
月15日北市古地二字第09630032100 號行政處分（及台北市政府
民國96年10月24日府訴字第09670217400 號訴願決定）提起行政
訴訟，本院裁定如下：
    主  文
原告之訴駁回。
訴訟費用由原告負擔。
    理  由
一、原告起訴略以：民國（下同）95年11月17日原告就坐落台北
    市○○區○○段4 小段279 號土地及其上建物臺北市○○路
    ○ 段59巷35號之房屋（以下簡稱系爭不動產），以其居住數
    十年主張時效取得為由，向被告申請所有權登記，填具建物
    測量申請書（申請原因：時效取得建物第一次測量，被告收
    件字號：中正一建字第717 號）、土地複丈申請書（複丈原
    因：地上權時效取得之他項權利位置測量，被告收件字號：
    中正一土字第317 號），並於上開申請書之備註欄均載明「
    依據民法第769 條、第770 條及最高法院68年台上字第1584
    號判例，請求登記為所有權人」等語。但被告於96年01月15
    日以北市古地二字第09630032100 號行政處分駁回，原告不
    服於96年02月27日提起訴願，未經訴願決定即於96年04月02
    日向本院提起行政訴訟，求為判決：原處分及訴願決定均
    撤銷，依法判決系爭不動產原告得登記為所有權人，偽造
    文書觸犯刑法部分，移送台北地方法院檢察署偵辦，舞弊
    失職瀆職部分，移送公務員懲戒委員會審議，訴訟費用由
    被告負擔，並賠償所受之一切損失云云。
二、程序說明：
  (1)按行政訴訟法第4 條第1 項規定：人民因中央或地方機關之
    違法行政處分，認為損害其權利或法律上之利益，經依訴願
    法提起訴願而不服其決定，或提起訴願逾三個月不為決定，
    或延長訴願決定期間逾二個月不為決定者，得向高等行政法
    院提起撤銷訴訟。」，經查，本案原告起訴時雖提起訴願，
    但未經訴願決定，而且尚在訴願機關訴願決定期限內，其起
    訴程序似有未洽；但本件程序審查迄96年08月間，訴願機關
    仍未做成訴願決定，參照上開規定即使延長訴願決定期間（
    自96年02月27日提起訴願起算，應至96年07月27日止），亦
    屬逾期未為決定，本院自得依法受理，先此敘明。
  (2)經查原告之申請事項，於外觀上雖僅有兩件申請書（兩個收
    件字號），但實質上有三件申請事項：建物測量申請書（
    申請原因：時效取得建物第一次測量，被告收件字號：中正
    一建字第717 號）、土地複丈申請書（複丈原因：地上權
    時效取得之他項權利位置測量，被告收件字號：中正一土字
    第317 號），上開申請書之備註欄均載明請求登記為所有
    權人等語。但被告於96年01月15日以北市古地二字第096300
    32100 號函通知駁回上開兩件之申請案（中正一建字第
    717 號、中正一土字第317 號），對之申請案似未為處理
    。本件審理期間，訴願決定機關（台北市政府）於96年10月
    24日以府訴字第09670217400 號訴願決定，就原告上開
    兩件申請案（中正一建字第717 號、中正一土字第317 號）
    認為逾期提起訴願而諭知不受理，就上開請求登記為所有
    權人之申請案，諭知發回被告限期處分。故本院審理之範圍
    ，並包含上開訴願決定。
三、按訴願自機關之行政處分書或決定書達到之次日起，應於30
    日內提起之，訴願法第9 條第1 項定有明文。又依訴願法第
    2 條第1 項及行政訴訟法第5 條之規定，行政機關對人民依
    法申請之案件，有作成行政處分之義務，如其應作為而不作
    為，致人民之權利或法律上利益受損害者，人民須先循訴願
    程序後，始得提起課予義務訴訟，不得直接提起一般給付訴
    訟，否則因起訴不備其他要件，自為法所不許，亦有最高行
    政法院94年度判字第729 號裁判供參。且訴訟事件不屬行政
    法院之權限或起訴不備其他要件者，行政法院應以裁定駁回
    之，行政訴訟法第107 條第1 項第1 款、第10款亦定有明文
    。
四、關於原告之請求：
  (1)查被告於96年01月15日以北市古地二字第09630032100 號函
    通知駁回上開原告兩件申請案（中正一建字第717 號、中正
    一土字第317 號），並檢還原申請案及其附件與駁回通知書
    兩張（96年01月12日股測駁字第000004、000005號駁回通知
    書），該兩份駁回通知書並同上開通知函，均於96年01月18
    日經郵務送達原告住所（送達證書參見被告卷p-37），但代
    為收受之人為林景堂，無法判定與原告之關係，當以原告實
    際收受為準；而依原告於訴願書上所載應為96年01月19日（
    參見訴願卷p-02），所以提起訴願之末日應為96年02月18日
    ，但當日為週日，次日起為農曆年假至96年02月25日（週日
    ）為止，故提起訴願之期限應延展至96年02月26日（週一）
    為止，然而原告卻遲至96年02月27日始提起訴願（訴願機關
    收文日期參見訴願卷p-02），當屬逾期而違反訴願法第9 條
    第1 項之規定，故訴願決定為不受理應無違誤（原告經訴願
    決定後，於96年10月31日向被告申請退還測量規費在案，簽
    收影本參見被告於96年11月08日向本院陳報之附件）；原告
    就之提起訴訟，依據行政訴訟法第107 條第1 項第10款，本
    院應以裁定駁回之。
  (2)另因時效取得請求登記為所有權人部分，被告受理申請未為
    准駁，經訴願機關發回被告限期處分，則原告就此主張之課
    予義務訴訟部分，應先由被告機關為相關處分（被告於96年
    11月08日向本院陳報，原告重新於96年10月30日申請時效取
    得土地所有權第一次登記，被告已經於96年11月02日另為駁
    回之處分），再循訴願程序救濟後，始得提起課予義務訴訟
    ，不得直接提起給付訴訟，參照最高行政法院94年度判字第
    729 號裁判意旨，仍應認為起訴不備其他要件，由本院依行
    政訴訟法第107 條第1 項第10款裁定駁回。
  (3)原告所提之行政訴訟既不合法，則其併行請求被告賠償損失
    亦失所附麗，爰併駁回之。
  (4)至於，原告其餘之聲明如偽造文書觸犯刑法部分移送偵辦，
    舞弊失職瀆職部分移送懲戒等部分，應由原告循相關法定程
    序辦理之，渠等均非本院審判權之範圍，依行政訴訟法第10
    7 條第1 項第1 款之規定，均應由本院裁定駁回之。
五、據上論結，本件原告之訴為不合法，依行政訴訟法第107 條
    第1 項第1 款及第10款、第104 條、民事訴訟法第95條、第
    78 條 ，裁定如主文。
中　　華　　民　　國　　96　　年　　11　　月　　21　　日
                  第三庭審判長法  官　姜　素　娥
                              法  官　楊　莉　莉
                              法  官　曹  瑞  卿
本件正本係照原本作成。
如不服本裁定，應於裁定送達後10日內以書狀敘明理由，經本院
向最高行政法院提起抗告（須依對造人數附具繕本）。
中　　華　　民　　國　　96　　年　  11　　月　 21  　 日
                                 書記官  鄭  聚  恩
